臺灣高等法院臺中分院刑事判決　　　　96年度上易字第2079號
上　訴　人
即　被　告　丙○○
上列上訴人因恐嚇案件，不服臺灣臺中地方法院96年度易字第29
10號中華民國96年10月25日第一審判決（起訴案號：臺灣臺中地
方法院檢察署95年度偵字第25902號)，提起上訴，本院判決如下
：
    主  文
上訴駁回。
    犯罪事實
一、丙○○曾於民國84年間，因違反肅清煙毒條例、麻醉藥品管
    理條例及妨害自由等案件，經法院分別判處有期徒刑3年2月
    、5月及6月，並定應執行刑為3年10月，甫於91年2月18日縮
    刑期滿執行完畢； 92年1月29日，又因傷害罪，經本院判處
    有期徒刑 5月；92年3月4日，又因妨害自由罪，經本院判處
    有期徒刑8月，嗣上開兩罪定應執行刑為有期徒刑1年，甫於
    95年7月7日執行完畢，詎仍不知悔改。明知甲○○並未積欠
    其任何款項，竟於 95年10月21日下午2時許，與不知情之紀
    水源（業經檢察官為不起訴處分）一同前往甲○○位於台中
    縣龍井鄉○○路 ○段598巷3號之機車行內，向甲○○稱：十
    幾年前積欠伊丈人張粟新台幣（下同）9萬元，尚餘 7萬8千
    元未清償，要甲○○清償3萬元，並恐嚇稱：若給3萬元，就
    不會再來找甲○○，若不拿錢出來，一定讓甲○○後悔，要
    將甲○○的機車拿去賣等語，致甲○○心生畏懼，當場向丙○○表示，目前沒那麼多錢，要丙○○10日後再來取款等語
    。事後甲○○經向張粟之子張立國求證並無借款一事，甲○○乃於同年11月1日中午12時30分許 ，於丙○○夥同不知情
    之紀水源再度前來機車行取款時 ，佯裝配合取出5千元欲交
    付丙○○，並趁機報警，嗣於同日12時50分許，丙○○即為
    據報趕到之員警當場查獲而未遂，並扣得甲○○欲交付予丙○○之5千元現金。
二、案經台中縣警察局烏日分局報請臺灣臺中地方法院檢察署檢
    察官偵查起訴。
    理  由
壹、證據能力部分：
    按被告以外之人於偵查中向檢察官所為之陳述，除顯有不可
    信之情況者外，得為證據，刑事訴訟法第 159條之1第2項定
    有明文。是否「顯有不可信之情況」，係由法院依該偵查中
    陳述之外部情況以為判斷。查證人甲○○、郭素香於檢察官
    偵訊中，經諭知證人具結之義務及偽證之處罰並命朗讀結文
    具結後，以證人之身分完整、連續陳述遭恐嚇之經過（見偵
    查卷第21、22頁），檢察官就上開偵查訊問之實施，並無任
    何違反相關規定之瑕疵，本院審酌證人甲○○、郭素香斯時
    距離案發時間較近，記憶較深刻清晰，表達較為明確，證人
    甲○○、郭素香於偵訊時之證詞並無「顯有不可信之情況」
    ，應認具證據能力。另證人甲○○之警詢筆錄，被告於本案
    辯論終結前均未爭執無證據能力，且其警詢筆錄又查無不法
    取供之情形，依刑事訴訟法第 159條之5第2項之規定，亦有
    證據能力。
貳、實體部分：
一、訊據被告丙○○固坦承於95年10月21日，曾前往被害人甲○○之機車行向甲○○要債，且於同年 11月1日中午再度前往
    取款之事實不諱，然矢口否認有何恐嚇取財之犯行，辯稱：
    甲○○確實於十幾年前向伊丈人張粟借款 9萬元，當時因張
    粟沒有錢，就打電話給伊，伊即拿 9萬元借予甲○○，後來
    甲○○只清償1萬2千元，尚積欠7萬8千元未清償，伊僅係要
    求甲○○清償上開債務，並未恐嚇甲○○云云。惟查：
  (一)上揭犯罪事實，業據證人即被害人甲○○於警詢證稱：95年
    10月21日14時，被告到伊機車店說伊欠他錢，要伊還錢，伊
    並沒有積欠被告金錢，但被告堅持要伊把錢交給他，因伊沒
    有現金，被告就說給伊10天時間 ，如果不準備3萬元給他，
    他就會常常到伊店裡要錢 ；95年11月1日中午12時30分許，
    被告又到伊店裡很兇的向伊要錢 ，讓伊心生畏懼，伊就拿5
    千元給被告 ，他說為什麼只拿這一些錢，他說要3萬元，後
    來警察就來了，被告就將錢丟在桌上等語（見警卷第11頁）
    ；於偵查中又證稱：10天前（即95年10月20日）被告到伊住
    處，被告跟伊說要拿3萬元。並說這次給了3萬，下次就不會
    再來找伊，若不拿錢出來，一定會讓伊後悔，會把伊的機車
    拿走，東西拿去賣，口氣很兇很壞等語（見偵查卷第18頁）
    。核與證人即甲○○之妻郭素香於偵查中證稱：被告於95年
    11月1日中午12點多到伊家（機車行)，被告進來後，伊先生
    就上樓拿錢下來給丙○○，伊聽到被告對伊先生說，今天拿
    這麼少錢是什麼意思，就把錢放在桌上等情節互核一致（見
    偵查卷第18頁)，並有甲○○領回5千元之贓物認領保管單附
    卷可證（見偵查卷第25頁）。
  (二)被告雖以前揭情詞置辯，然查：
  1.被告辯稱甲○○積欠其借款之事實，迄今均無法提出確切之
    證據以供本院查證。又被告辯稱甲○○向張粟借款，而由其
    代為支付之時間，於警詢中供稱約10幾年前（見警卷第5頁)
    ，嗣於偵查中則明確供稱係82、83年間（見偵查卷第19頁）
    。惟依卷附臺灣高等法院被告前案紀錄表所示，被告於82年
    10月23日曾因竊盜案件，經本院判處有期徒刑 1年，82年12
    月21日入監，並因之前已羈押折抵315日，而於83年1月19日
    執行完畢出獄。隨後又於83年10月24日因違反肅清煙毒條例
    案件，經臺灣臺中地方法院判處有期徒刑3年2月，84年5月5
    日入監執行。則被告稱其代張粟支付借款予甲○○之時間，
    大部分時間均在監執行中，核與證人即張粟之子張立國於原
    審證述：被告素行不良，有吸毒的習慣，經常在外借貸，不
    曾有過工作，所以都沒有收入，伊姐姐嫁給被告，被告年輕
    時就被自己父親報警提報為流氓，他父親不願分財產給他，
    被告長年在監或受感訓處分，伊姐姐大部分時間住在伊家中
    ，所以伊很清楚被告的經濟情況等情相符（見原審卷第37、
    38頁），則被告是否有資力代張粟支付借款予甲○○，亦屬
    可議。況甲○○既係向張粟借款，衡情，張粟若無金錢可貸
    與甲○○，亦無須另行打電話要被告代為借款之理。
  2.另被告所辯屬實，甲○○尚積欠其7萬8千元未清償，則以法
    定利率5%計算，10年之利息高達50%（即3萬9千元)，本息合
    計至少11萬7千元，惟被告竟僅向甲○○要求清償3萬元，亦
    未要求任何利息。以甲○○案發當時係開設機車行，並非無
    資力之情況，被告又豈會輕易放棄剩餘之4萬8千元及法定利
    息而不向甲○○請求。
  3.被告上開所辯要屬事後卸責之詞，不足採信。
  (三)甲○○既未積欠被告任何款項，其於95年10月21日，被告前
    往其機車行時，竟允諾被告於10日後，即同年月 11月1日付
    款，顯見甲○○已遭受被告相當程度之恫嚇。再參以「不準
    備 3萬元，就會常常到店裡要」、「若不拿錢出來，一定會
    後悔，會把機車拿走，東西拿去賣」等語，確實係對他人生
    命及財產安全威嚇之詞，客觀上已足以令人心生畏懼，且甲○○於警詢亦證稱：被告上開行為，已讓伊心生畏懼等語（
    見警卷第11頁），是被告對甲○○確實有上開恐嚇取財犯行
    ，應堪認定。
二、被告於原審雖稱：伊前岳父張粟已經中風，但伊岳母張嬌娥
    也知道此事，可傳訊伊前岳母為證云云；於本院又稱：伊前
    妻丁○○也知道這件事，因當時伊的錢都是交由丁○○保管
    ，當時伊丈人打電話叫伊拿錢借給甲○○時，該筆款項伊是
    向丁○○拿的，當時伊丈人在電話中並沒有說要借錢給誰，
    後來丁○○問伊時，伊才告訴丁○○將錢借給甲○○，可傳
    訊丁○○云云。然查，檢察官於偵訊時曾問及被告：「有無
    證人可以證明甲○○向你岳父借錢，你岳父叫你拿錢借給甲○○？」，被告答稱：伊丈人，但現在已經中風等語（見偵
    查卷第19頁），若其前岳母張嬌娥、前妻丁○○亦知曉此事
    ，被告於偵查時豈會將此兩位重要證人遺忘，且於原審時亦
    均未提及其前妻亦知悉此事。參以證人張立國於原審證稱：
    伊父親張粟之財務均由伊處理，伊父親從未提過借款給甲○○，並由被告代為給付一事。伊父親現在中風，伊有問他，
    他搖頭表示沒有前開事實，伊也有問母親（即張嬌娥），她
    也說她不知道等語（見原審卷第37、38頁），是被告稱張嬌
    娥、丁○○亦知道其借款予甲○○一事，顯不足採信，本院
    認無傳訊該兩位證人之必要，併此敘明。
三、按刑法第 346條之恐嚇取財罪，係以恐嚇使人生畏怖心而交
    付財物為要件，故其交付財物，並非因畏怖心所致，其恐嚇
    尚非既遂，故行為人雖恐嚇而使被害人心生畏怖心，然被害
    人交付財物若係出於警察便利破案之授意，並非因其畏怖心
    所致，自應仍以恐嚇取財未遂論處（最高法院42年台上字第
    440號判例意旨參照)。查本件被告於95年10月21日前往甲○○機車行後，甲○○隨即與證人張立國聯絡，並由張立國向
    警方備案，甲○○並於被告在同年 11月1日前往機車行取款
    時，佯裝配合，其實已暗中報警等情，業據甲○○於偵查時
    證述在卷（見偵查卷第19頁)。則甲○○交付5千元予被告，
    既係配合警方辦案，揆諸上開判例意旨，被告上開所為，應
    係犯刑法第346條第3項（起訴書誤載為第2項）、第1項之恐
    嚇取財未遂罪。被告已著手恐嚇行為之實施，惟未生取財之
    結果，為未遂犯，應依刑法第 25條第2項之規定，按既遂犯
    之刑減輕之。又被告有上開犯罪事實欄所載之前科犯行，最
    近一次係於95年7月7日執行行完畢等情，有臺灣高等法院被
    告前案紀錄表在卷可參，其於有期徒刑執行完畢後， 5年以
    內再故意犯本件有期徒刑以上之本罪，為累犯，應依刑法第
    47 條第1項之規定加重其刑，並先加重其刑後減輕之。原審
    以被告罪證明確，適用刑法第 346條第3項、第1項、第25條
    第2項、第47條第1項、第41條第1項前段，刑法施行法第1條
    之1第1項、第2項前段之規定，予以論罪。並審酌被告素行
    不佳，不思以己力賺取所需，竟藉詞恐嚇被害人，強索財物
    ，惡性非輕，且於犯後猶飾詞卸責，未見悔意，兼衡其犯罪
    之動機與手段等一切情狀，量處有期徒刑 8月，又以被告犯
    罪時間在 96年4月24日以前，合於中華民國96年罪犯減刑條
    例第2條第1項第3款所定減刑條件，依法減輕其宣告刑2分之
    1後，而減為有期徒刑4月，並依中華民國96年罪犯減刑條例
    第 9條之規定，諭知易科罰金之折算標準，認事用法並無不
    當，量刑亦屬妥適。被告上訴意旨仍執前詞指摘原判決不當
    ，為無理由，應予駁回。
據上論斷，應依刑事訴訟法第368條，判決如主文。
本案經檢察官乙○○到庭執行職務。
中　　華　　民　　國　　96　　年　　12　　月　　31　　日
            刑事第十庭    審判長法　官　林　照　明
                                法　官　林　欽　章
                                法　官　蔡  名  曜
上列正本證明與原本無異。
不得上訴。
                                書記官　劉　恒  宏
中　　華　　民　　國　　97　　年　　1　　 月　　 2　　日
附錄論罪科刑法條：
中華民國刑法第346條
意圖為自己或第三人不法之所有，以恐嚇使人將本人或第三人之
物交付者，處6 月以上5年以下有期徒刑，得併科1千元以下罰金
。
以前項方法得財產上不法之利益，或使第三人得之者，亦同。
前二項之未遂犯罰之。
